臺灣高等法院刑事裁定　　　　　　　　　　　　　　九十三年度毒抗字第四九四號
　　抗　告　人
　　即　被　告　甲○○
右列抗告人因違反毒品危害防制條例案件，不服臺灣桃園地方法院九十三年度毒聲字
第一四八八號，中華民國九十三年十一月十五日裁定（聲請案號：九十三年度毒偵字
第二六○八號），提起抗告，本院裁定如左：
    主  文
抗告駁回。
    理  由
一、聲請意旨略以：抗告人即被告甲○○基於施用第一級毒品海洛因、第二級毒品安
    非他命之各別犯意，於民國（下同）九十三年六月十六日下午六時二十分許（即
    為警採尿前）回溯九十六小時內某時，在不詳處所，非法施用第一級毒品海洛因
    、第二級毒品安非他命各一次，為警於九十三年六月十六日下午三時四十分許，
    在桃園縣平鎮市○○街六十二巷七號查獲，被告雖矢口否認上揭犯行，惟其之尿
    液經送驗後，卻呈嗎啡、安非他命之陽性反應，有昭信科技顧問股份有限公司（
    以下簡稱昭信科技公司）出具之濫用藥物陽性檢體檢驗報告一紙附卷可稽，是被
    告有施用第一級毒品海洛因、第二級毒品安非他命之犯行，洵堪認定。爰依法聲
    請裁定將被告送勒戒處所觀察、勒戒等語。
二、原裁定以：被告於九十三年六月十六日下午六時二十分許為警採尿，經送往昭信
    科技公司以氣相層析質譜分析法（ＧＣ＼ＭＳ）確認分析後，呈嗎啡、安非他命
    之陽性反應，此有該公司出具之濫用藥物陽性檢體檢驗報告一紙附卷可稽，被告
    雖否認前開犯行，惟其於上開時間被採取之尿液經送驗結果，既有嗎啡、安非他
    命之陽性反應，顯見被告確有施用第一級毒品海洛因、第二級毒品安非他命之犯
    行，其雖否認前開犯行，惟其所辯顯不足採信，被告之犯行洵堪認定，爰依毒品
　　危害防制條例第二十條第一項、觀察勒戒處分執行條例第三條第一項，裁定令被
　  告入勒戒處所觀察、勒戒，經核並無違誤。
三、抗告意旨略以：被告係服用友人推薦之減肥藥，並不知該藥物內含毒品成分，故
    請求撤銷原裁定等語。
四、惟查：
    (一)被告為警查獲後，於警詢時，供稱：「我與魏美真最近一次是在前天（十五日
      ）十九時左右在桃園火車站附近，魏美真的朋友家中，我施用安非他命，魏美
      真施用海洛因」、「我將安非他命放入玻璃球吸食器內再以嘴巴吸食」、「（
      你最近有無服用成藥？）無」等語（請見台灣桃園地方法院檢察署九十三年度
      毒偵字第二六八號卷第七頁、第八頁）。
    (二)被告於九十三年六月十六日下午六時二十分許為警採尿，經送往昭信科技公司
　　　以酵素免疫分析法初步篩選後，再以氣相層析質譜分析法（ＧＣ＼ＭＳ）確認
　　　分析後，呈嗎啡、安非他命、甲基安非他命之陽性反應，此有該公司出具之濫
　　  用藥物陽性檢體檢驗報告一紙附卷可稽。
    (三)按海洛因經注射或吸入人體後，約百分之八十於二十四小時內自尿中排出，一
      般而言，尿液中能否驗出嗎啡陽性反應與其投與量、投與途徑、採尿時間、個
      人體質及檢測方法之靈敏度有關，國外曾有文獻報導注射六毫克之海洛因鹽酸
      鹽，其代謝物嗎啡之平均可檢出時限約為二十六小時；甲基安非他命經口服投
　    與後約百分之七十於二十四小時內自尿中排出，約百分之九十於九十六小時內
      自尿中排出，由於甲基安非他命成分之檢出與其投與方式、投與量、個人體質
      、採尿時間與檢測儀器之精密度等諸多因素有關，因此僅憑尿液中呈安非他命
      陽性反應，並無法確實推算吸食時間距採集時間之長短，惟依上述資料判斷，
      最長可能不會超過四日，有行政院衛生署藥物食品檢驗局分別於八十一年九月
      八日以藥檢壹字第八一一四八八五號、八十一年二月八日以藥檢壹字第ＯＯ
　　　一一五六號函各一份附卷可稽。
    (四)又煙毒檢驗步驟主要分為「篩檢」與「確認」，篩檢之試藥包括「ＴＯＸＩ─
      ＬＡＢ」、「ＴＤＸ」‧‧‧等，固可能因干擾因素造成「假陽性反應」（因
      服用安非他命或嗎啡以外之藥物，尿液卻呈現安非他命或嗎啡陽性反應之情形
      ）。但如以氣相層析質譜儀分析法做確認，則應不會有假陽性反應，亦即任何
      在初步篩檢中得到陽性反應者，再以氣相層析質譜儀做最後確認，完成煙毒檢
      驗工作，即無可能發生假陽性反應，亦有行政院國軍退除役官兵輔導委員會台
      北榮民總醫院八十三年七月四日函一份存卷可參。
    綜上所述，被告上開所採尿液經送驗結果既有鴉片類（嗎啡）、安非他命、甲基
    安非他命之陽性反應，且其尿液既經「氣相層析質譜儀分析法」鑑驗，已無因服
    用藥物致生偽陽性反應之可能，顯見被告在經警採尿前之二十六小時內某時點，
    曾有施用第一級毒品海洛因之事實，以及其於警詢中供承於九十三年六月十五日
    下午七時許曾施用第二級毒品安非他命之自白，與事實相符。從而，被告於偵訊
    時否認有施用第一級毒品海洛因、第二級毒品安非他命，不足採信。原審依毒品
    危害防制條例第二十條第一項、觀察勒戒處分執行條例第三條第一項，裁定被告
    應送勒戒處所觀察、勒戒，經核並無不合。被告抗告意旨雖稱：伊有服用減肥藥
    云云。惟其於警詢即已供承：於被查獲前並未服用成藥等語，且復未陳明其係服
    用何種減肥藥物，供本院查證是否足使尿液中驗出嗎啡、安非他命反應，故其本
    件抗告，為無理由，應予駁回。
據上論斷，應依刑事訴訟法第四百十二條，裁定如主文。
中　　　華　　　民　　　國　　九十三　　年　　　十二　　　月　　二十九　日
                            臺灣高等法院刑事第十四庭
                                  審判長法  官　陳  祐  輔
                                        法  官  陳  國  文
                                        法  官  邱  瑞  祥
右正本證明與原本無異。
不得再抗告。
                                        書記官　吳  金  來
中　　　華　　　民　　　國　　九十三　　年　　 十二 　　月　　三十一　　日
